臺灣臺南地方法院臺南簡易庭民事判決
111年度南小字第260號
原      告  賓吉士大樓管理委員會

法定代理人  陳怡伶  
被      告  劉致銘  

            許雅喬  
上列當事人間返還不當得利事件，經本院於民國111年9月12日言
詞辯論終結，判決如下：
    主      文
原告之訴駁回。
訴訟費用新臺幣1,000元由原告負擔。
    事實及理由
一、原告起訴主張：
  ㈠被告為座落高雄市○○區○○○路00號之賓吉士大樓頂樓即12樓房
    屋（下稱系爭房屋）之所有權人，渠等明知大樓頂樓之鷹架
    （下稱系爭鷹架）係附著於大樓之資產，渠等並無管理使用
    權，竟於民國109年9月10日擅自將系爭鷹架以每月租金新臺
    幣（下同）25,000元，出租予訴外人雄信不動產仲介有限公
    司（下稱雄信公司）架設廣告看板收取租金，經原告與大樓
    其餘住戶發現後一再制止，均置之不理。嗣經原告表示欲對
    被告提起竊電告訴時，被告始於110年1月27日派工拆除系爭
    看板。
  ㈡而被告並無系爭鷹架之管理使用權，竟擅自將系爭鷹架出租
    予他人並收取租金，致原告受有無法使用系爭鷹架之損害，
    爰依民法第179條規定，請求被告共同返還相當於4個月租金
    之不當得利共計10萬元等語。
  ㈢並聲明：被告應共同給付原告10萬元，及自起訴狀繕本送達
    翌日起至清償日止，按週年利率5％計算之利息。
二、被告則以：
  ㈠訴外人即系爭房屋前屋主陳文世曾於108年3月1日與原告達成協議，約定由陳文世出資79萬元施作整修大樓頂樓H型鋼架(即系爭鷹架)後，陳文世有權使用出租系爭鷹架至回收修建費用本金及利息120萬元為止，並由原告前法定代理人即前主任委員彭維宏代表簽立合約書，此有合約書乙紙(下稱系爭合約書)為憑。被告嗣於109年7月13日向陳文世購買系爭房屋，被告除取得系爭房屋所有權外，並約定由被告承受系爭鷹架之權利義務；而陳文世前將系爭鷹架出租予他人之租金累計僅32萬元，被告自買受系爭房屋後，亦僅收取系爭鷹架之租金32,143元，上開租金合計僅352,143元，尚未達約定使用收益之金額120萬元，是被告自有權繼續管理使用系爭鷹架並收取租金，原告請求被告返還不當得利10萬元並無理由。
  ㈡並聲明：原告之訴駁回。如受不利判決，願供擔保請准宣告
    免為假執行。
三、本院得心證之理由：
    原告主張被告未經大樓管理委員會或區分所有權人會議決議
    通過，擅自將系爭鷹架出租予他人搭建廣告看板使用；被告
    則以其向前屋主陳文世購買系爭房屋時，亦一併繼受系爭鷹
    架之管理使用並收取租金之權利等語置辯。經查：  
　㈠按無法律上之原因而受利益，致他人受損害者，應返還其利
    益，民法第179條前段定有明文。又共用部分、約定共用部
    分之修繕、管理、維護，由管理負責人或管理委員會為之。
    其費用由公共基金支付或由區分所有權人按其共有之應有部
    分比例分擔之。但修繕費係因可歸責於區分所有權人或住戶
    之事由所致者，由該區分所有權人或住戶負擔。其費用若區
    分所有權人會議或規約另有規定者，從其規定，公寓大廈管
    理條例第10條第2項規定甚明。
  ㈡原告主張被告為系爭房屋之所有權人，並將系爭鷹架出租予
    雄信公司，雄信公司自109年9月21日起至110年1月27日於系
    爭鷹架上搭建商業廣告看板等節，業據原告提出廣告看板租
    賃契約書、賓吉士大樓外牆照片等件為證，上情堪以認定。
  ㈢被告辯稱系爭鷹架是由系爭房屋前所有權人陳文世與原告達
    成協議，由陳文世出資79萬元雇請廠商施作系爭鷹架，並取
    得系爭鷹架管理使用權至其收益達120萬元為止，被告購買
    系爭房屋時即繼受陳文世上開權利等語，業據被告提出系爭
    合約書、買賣契約書、廣告看板租賃契約書等件為證（見本
    院卷第123-145頁），足見被吿所辯，並非無據。又依據證
    人陳文世到庭具結證稱：系爭合約書是我與原告前主委彭維
    宏於108年3月1日簽立，當時大樓因颱風吹掉一個鐵架，我
    找廠商來整修，整修時順便施作H型鷹架，完成後就跟委員
    會簽訂系爭合約書，因為當時管委會沒有錢，我當時是12樓
    屋主，主委希望由我出錢做，並與12樓外牆結合，整面出租
    有利於大樓收入，約定收益超過120萬元後，H型鋼架的使用
    權才歸屬管委會，我將H型鋼架廣告看板出租累計收益金額
    尚未達成，系爭房屋後來賣給被告，並將承租範圍移交給被
    告等語（見本院卷第162-165頁），可認系爭鷹架為原告與
    陳文世於108年3月1日達成協議，由陳文世出資施作，並由
    陳文世取得於120萬元收益範圍內之管理使用權。而系爭鷹
    架自整修施作後陳世文與被告累計收取之租金尚未達上述約
    定之120萬元。從而，被告向陳文世購買系爭房屋，並繼受
    管理使用出租系爭鷹架之權利，將系爭鷹架出租予他人並收
    取租金，顯屬其權利之正當行使，具有法律上原因。故原告
    主張被告因此取得之廣告看板租金為不當得利云云，洵不足
    採。
四、綜上，原告依民法第179條規定，請求被告共同給付原告10
    萬元，及自起訴狀繕本送達翌日起至清償日止，按週年利率
    5％計算之利息，為無理由，應予駁回。
五、本件為判決基礎之事證已臻明確，兩造其餘攻擊、防禦方法
    及所提之證據，經本院審酌後，認與判決之結果不生影響，
    爰不一一論列，併此敘明。
六、按訴訟費用，由敗訴之當事人負擔；小額訴訟，法院為訴訟
    費用之裁判時，應確定其費用額，民事訴訟法第78條、第43
    6條之19第1項分別定有明文。本件訴訟費用計1,000元（即
    第一審裁判費），應由敗訴之原告負擔，爰確定如主文第2
    項所示。
七、結論：本件原告之訴為無理由。爰依民事訴訟法第436條之2
    3、第436條第2項、第78條、第436條之19第1項，判決如主
    文。
中　　華　　民　　國　　111 　年　　9 　　月　　26　　日
                  臺南簡易庭    法  官  曾仁勇
以上正本係照原本作成。
如不服本判決，應於送達後20日內，向本院提出上訴狀並表明上
訴理由，如於本判決宣示後送達前提起上訴者，應於判決送達後
20日內補提上訴理由書（須附繕本）。如委任律師提起上訴者，
應一併繳納上訴審裁判費。 
依民事訴訟法第436條之24第2項之規定，對於小額程序之第一審
判決之上訴，非以其違背法令之理由，不得為之。且上訴狀內應
記載表明（一）原判決所違背之法令及其具體內容。（二）依訴
訟資料可認為原判決有違背法令之具體事實者。 
中　　華　　民　　國　　111 　年　　9 　　月　　26　　日
                                書記官  顏珊姍